【裁判字號】    99,上易,1262
【裁判日期】    990812
【裁判案由】    偽造文書
【裁判全文】
臺灣高等法院刑事判決                99年度上易字第1262號
上  訴  人
即  被  告  丙○○
上列上訴人因偽造文書案件，不服臺灣桃園地方法院98年度易字
第960號，中華民國99年4月14日第一審判決（起訴案號：臺灣桃
園地方法院檢察署97年度偵字第23122號），提起上訴，本院判
決如下：
    主  文
上訴駁回。
    事實及理由
一、本案經本院審理結果，認第一審以上訴人即被告丙○○犯刑
    法第216條、第215條之行使業務上登載不實之文書罪，判處
    有期徒刑6月，並依中華民國九十六年罪犯減刑條例規定減
    為有期徒刑3月，並諭知易科罰金折算之標準為新台幣1000
    元折算一日，認事用法及量刑均無不當，應予維持，並引用
    第一審判決書記載之事實、證據及理由（如附件）。
二、被告上訴意旨略以：登強公司係一般的小公司，雖沒有於94
    年11月2日召開正式的股東會，但是伊確實事前都有跟股東
    商議好關於董事、監察人、董事長的人選，股東也都有在董
    事願任同意書、董事會簽到簿上簽名，伊才會叫會計人員王
    美娟製作會議記錄辦理相關手續，伊主觀上沒有偽造文書之
    故意，該結果實質上對各股東也沒有生損害之虞，告訴人竟
    於董事會後二年多才提起本件告訴，顯見告訴人不可能全不
    知情，伊確實無偽造董事會出席簽到簿及董事願任同意書之
    行為云云。
三、經查：
  (一)被告丙○○於94年間為登強塑膠股份有限公司（下稱登強公
    司）之實際負責人，其妻吳佳妙並為該公司之登記負責人，
    因股東甲○（以其妻乙○○名義入股）、黃國清（以其妻丁
    ○○名義入股）對其不滿，故94年10月23日，甲○、黃國清
    與被告簽立約定書，決議由黃國清接任為登強公司之登記負
    責人，詎被告竟不依該約定書之旨，明知甲○等人不同意由
    被告之妻吳佳妙續為公司登記負責人，竟於94年11月間董事
    長及董事任期將屆滿之時，偽造94年11月2日登強公司股東
    臨時會議事錄、董事會議事錄等其業務上作成之文書，並虛
    偽記載選任不知情之吳佳妙為董事、選任不知情之吳三奇為
    監察人、另推選吳佳妙為董事長等不實事項，並於94年11月
    7日持前揭不實文件向經濟部中部辦公室辦理公司變更登記
    而行使之，致不知情之公務員據以登載於職務上所掌管之公
    文書等各情，業據原判決於理由中詳敘其所憑之證據及認定
    之理由。並說明依其調查證據之結果，綜核證人甲○、吳順
    帆（公司另名股東）、王美娟（負責辦理公司登記之會計人
    員）等人之證詞，雖然被告未有偽造卷附日期為「94年11月
    2日」之登強公司董事會出席簽到簿，及名義上之股東乙○
    ○、丁○○二人確實有簽立董事願任同意書，惟此均不足為
    被告有利認定，股東甲○、黃國清等人未不同意由被告之妻
    吳佳妙為董事長及由吳三奇擔任監察人等各節，均論述綦詳
    ，被告猶執前詞上訴否認犯罪，自不可信。
  (二)至被告與甲○就公司股權轉讓一事另有簽定契約，有該契約
    書一份（原審卷第130頁），該契約書之見證人戊○○於本
    院審理時亦到庭證稱其確有在該契約上簽名作為見證。惟經
    檢視該契約書之內容，股東甲○並未同意由吳三奇出任登強
    公司監察人及由吳佳妙擔任登強公司董事長，被告以有與甲
    ○簽訂該份契約書而否認犯罪，全然無憑。且依證人甲○於
    本院所證該股權轉讓契約書亦係94年10月23日所簽訂，當日
    並一併與被告約定董事長應由吳佳妙變更為黃國清，卷附股
    權轉讓契約書上之日期「94年11月1日」應係被告事後所填
    載等語（本院卷第45頁背面），及證人戊○○於本院審理時
    亦證稱：（檢視契約書後）我當初簽名時，該契約書上之日
    期應為空白，實際簽訂的日期是否為94年11月1日，我也不
    確定，應該就是94年11月1日前後，確切日期已不記得等語
    （本院卷第49頁正面）。益證被告與股東甲○等人於94年10
    月23日簽訂書面約定登強公司董事長應由吳佳妙變更為黃國
    清後，並無如被告所辯稱股東間於94年11月1日有再開會討
    論繼續由吳佳妙擔任登強公司董事長，且衡情，甲○等人因
    不滿被告，故於94年10月23日特簽訂書面約定登強公司董事
    長應由吳佳妙變更為黃國清，焉有可能於數日後即無故再同
    意由被告之妻吳佳妙繼續擔任登強公司董事長，且不簽訂任
    何書面為憑？被告以上開卷附日期為「94年11月1日」之股
    權轉讓契約書而否認犯罪，自不可信。
  (三)至被告又辯稱公司董事長於94年11月間仍登記為吳佳妙，股
    東任何人均可查證，甲○等人亦早已知情，渠等竟於二年多
    後即96年11月間才提出告訴，不合常理，顯然甲○等人早就
    知道，也默示同意云云。查：依卷附告訴狀所載，登強公司
    股東等人確係於96年11月13日始具狀對被告提出本件刑事告
    訴，而關於此點，證人甲○向本院證稱：「（他94年11月7
    日就已辦理登記，為何你們兩年後才告？你們何時知悉他偽
    造的事情？）我們在96年5月到經濟部申請看他有沒有辦過
    戶時，才知道他偽造登記給吳佳妙。」、「（為何你們經過
    一年多都不查證他是否確實登記給黃國清？  ）當時我們不
    知道他是否有辦登記，到96年5月申請公司相關文件時才發
    現公司負責人是吳佳妙」等語；另證人己○○證稱：「（你
    們何時發現沒有被告依照約定辦理登記？）我們一直要求他
    開股東會、提供財務報表，但一直拖延，我們一直有跟他談
    。後來我們諮詢相關的人，拖了一、兩年，一直說沒有辦，
    這樣下去也不行，所以才調文件看到底有沒有幫我們辦，雖
    然他說有在辦，但我們聽他講也不清楚，我人大部分在國外
    ，也不知道他有沒有辦。」、「（董事長和董監事改選需要
    召開股東會，你們是否曾催促他召開但他不予理會？）對，
    所以就沒召開，他一直拖延沒有召開股東會。」等語。可知
    ，股東甲○等人於94年10月23日與被告簽訂書面約定登強公
    司董事長應由吳佳妙變更為黃國清後，即基於信任關係誤認
    被告會依該約定辦理，故未即時發現被告所為本案犯行，迨
    至相當期間後因心疑至主管機關調閱登記資始查知被告未依
    約而行，然仍念及舊情，未及時提告，惟被告仍心存僥倖、
    一再推拖，股東甲○等人不得已始於96年11月間提出告訴依
    法訴追被告應負之刑事責任，並無何顯違常情之處。被告以
    此而辯稱股東甲○等人逾二年以後始提出告訴，就是有默認
    同意吳佳妙擔任董事長云云，顯係脫罪卸責之詞，不可採信
    。
  (四)綜上所述，被告辯解並不可採，其上訴否認犯罪，為無理由
    ，應予駁回。
據上論結，應依刑事訴訟法第373條、第368條，判決如主文。
本案經檢察官李叔芬到庭執行職務。
中    華    民    國    99    年    8     月    12    日
                  刑事第四庭審判長法  官  陳筱珮
                                  法  官  邱滋杉
                                  法  官  孫惠琳
以上正本證明與原本無異。
不得上訴。
                                  書記官  林敬傑
中    華    民    國    99    年    8     月    12    日

司法院資訊處製作；財團法人民間司法改革基金會備份。
